臺灣高等法院民事判決　八十九年度保險上字第五五號
　　上　訴　人　中國產物保險股份有限公司
　　法定代理人　劉正義
　　被　上訴人　信鼎環保技術服務股份有限公司
　　法定代理人　曾聰智
　　被　上訴人　萬鼎工程服務股份有限公司
　　法定代理人　曾聰智
　　被　上訴人　新鼎系統股份有限公司
　　法定代理人　劉木泉
右當事人間請求損害賠償事件，上訴人對於中華民國八十九年十月三十一日臺灣臺北
地方法院八十九年度保險字第四七號第一審判決提起上訴，本院判決如左：
    主      文
上訴駁回。
第二審訴訟費用由上訴人負擔。
    事      實
甲、上訴人方面：
一、聲明：
  (一)原判決廢棄。
  (二)被上訴人應給付上訴人新台幣（下同）一億零九百二十三萬八千九百三十九元，
    及自起訴狀繕本均送達被上訴人之翌日起至清償日止，按年息百分之五計算之利
    息。
  (三)願供擔保，請准宣告假執行。
二、陳述：與原判決記載相同者予以引用外，補稱：
  (一)被上訴人應舉證證明其對契約之履行無故意或過失，且已盡善良管理人之注意。
  (二)基於各種推斷均係在場之林國華三人行為引起爆炸，且三人行為明顯有違反相關
    安全規定之行為。
  (三)被上訴人信鼎環保技術服務股份有限公司（下稱信鼎公司）違反轉包之規定，逕
　　與南星工程公司（下稱南星公司）訂約，將洩漏區域銲補、通風設備及管線配置
    等最主要工程交由缺乏專業技術之南星公司施作。
　(四)事故之發生係因信鼎公司對受害死亡之人林國華、謝鑽生、周黃再立未盡督導責
　　任及告知相關工作環境之危險所致。
  (五)中油公司大林廠於公開招標及（民國）八十六年十月八日及八十六年十一月十三
    日開工前會議中均未表示系爭槽內已吹除PURGE完成，可以施工。故內槽可能有
    殘存氣體，為信鼎公司所明知，豈能諉責？
三、證據：援用原審提出者。
乙、被上訴人方面：
一、聲明：如主文所示。
二、陳述：與原判決記載相同者予以引用外，補稱：
　(一)上訴人係依中油公司與被上訴人信鼎公司所訂立工程合約第九條第十項、第十條
　　第六項及民法第二百二十七條規定，主張被上訴人應負債務不履行損害賠償責任
　　。從而，上訴人必須就信鼎公司履行契約時，有故意、過失、疏失或其他可歸責
　　事由負完全舉證責任。而被上訴人並未盡上開舉證責任，自不能徒憑證明中油公
　　司有損害發生，即可求償。
　(二)上訴人未舉積極證據證明信鼎公司在場人員引發火源。
  (三)系爭Ｄ－８６槽發生事故之原因係因中油大林廠未確實履行其殘存甲烷（LPG）之
    吹驅責任所致。
  (四)事實說明原因法則於英美法上並非所有案情均有適用，在原因不明之火災情形下
    ，即無該原則上之適用。本件即為如此。
  (五)被上訴人信鼎公司並未違反工程合約。
三、證據：援用原審提出者。
    理    由
一、上訴人起訴主張：伊為訴外人中油公司之保險人，承保中油公司之財產險及公共
    意外責任險。中油公司於民國（下同）八十六年十月二日與被上訴人信鼎公司簽
　　訂承攬契約，由信鼎公司承攬中油公司大林煉油廠Ｄ－８６冷凍槽測漏檢修工作
　　，被上訴人萬鼎公司、新鼎公司為信鼎公司之連帶保證人，依約應與信鼎公司連
　　帶負該契約之一切責任。八十六年十二月十三日下午，信鼎公司委託施工之協力
　　廠商南星公司工人林國華等三人於進行開工前之準備工作時，未依規定擅自進入
　　內槽，引發火花，導致Ｄ－８６冷凍槽爆炸，該冷凍槽槽體全毀，損失三千四百
　　七十三萬八千六百二十六元、因爆炸致附近財物損失三千五百萬元，伊依據保險
　　契約共理賠中油公司六千三百一十二萬五千元，依保險法第五十三條規定，伊自
　　有權代位中油公司向被上訴人求償；此外，尚有附近之汽車、船舶、居民房屋建
　　築及其他財物，因此次爆炸威力所及遭受損害，中油公司因而賠付第三人所受損
　　害共五千二百一十萬九千九百三十九元，伊已理賠中油公司四千六百一十一萬三
　　千九百三十九元，中油公司並將得對加害人及應負責之人主張之一切契約上、法
　　律上權利讓與伊，伊自得依據債權讓與之法律關係向被上訴人求償。對於中油公
　　司本身所受之財物損失部分，爰依據中油公司與被上訴人簽訂之契約、民法第一
　　八四條、一八八條請求被上訴人連帶賠償；就中油公司理賠第三人部分，則依據
　　中油公司與被上訴人簽訂之契約、民法第一九一條第二項、第一七六條、第一七
　　九條、第二二七條規定請求被上訴人連帶賠償。為此，求為判令被上訴人應連帶
    給付上訴人一億零九百二十三萬八千九百三十元及加付法定遲延利息等語。
二、被上訴人則以：系爭爆炸事件肇因應為中油公司未依約將冷凍槽內可燃氣體吹驅
    乾淨所致，被上訴人信鼎公司並無過失，自不負損害賠償責任，連帶保證人萬鼎
    公司、新鼎公司自亦無須負責；縱認本件事故被上訴人有過失，然中油公司未將
    Ｄ－８６冷凍槽內可燃性氣體吹驅乾淨，應屬與有過失，自無由要求被上訴人負
    擔全部損害賠償責任之理，況被上訴人事後已墊付三名死亡工人共計二千二百五
    十萬元之補償金，該筆金額應由中油公司償還，爰依法主張抵銷等語。
三、上訴人為中油公司之保險人，承保中油公司之財產險及公共意外責任險；中油公
    司與被上訴人信鼎公司於八十六年十月二日簽訂承攬契約，由被上訴人信鼎公司
    承攬中油公司大林煉油廠Ｄ－８６冷凍槽測漏檢修工作，被上訴人萬鼎公司、新
    鼎公司為被上訴人信鼎公司之連帶保證人，依工程合約規定應連帶負該契約之一
    切責任；被上訴人信鼎公司於簽約後，原訂於八十六年十二月十五日開工，乃於
    八十六年十二月十三日派員先至現場進行開工前之準備工作，並由中油公司發給
    非動火工作安全許可證，上載工作內容為「送風機、電焊機現場配線及槽內送風
    」，並加註「內槽不得進入、送風機須有防爆裝置才可使用」；當日下午，因被
    上訴人信鼎公司之協力廠商南星公司攜至工作現場之送風機不是防爆型，被上訴
    人信鼎公司之員工乃外出詢問送風機價格，僅留南星公司林國華等三名工人在現
    場從事搬運器材之工作，惟當日下午二時五十四分左右該冷凍槽發生爆炸，林國
    華等三人均罹難，事後中油公司並未將事故肇因送鑑定，僅有高雄市勞檢所對此
    次爆炸事件做成檢查報告書等事實，為兩造所不爭執，復有保險單二份、工程合
    約書、非動火工作安全許可證、職業災害檢查報告書在卷可稽（見原審卷第九－
    二四、九七、一二八－一三六、一四五－一六五頁），均堪信為真實。
四、按因故意或過失，不法侵害他人之權利者，負損害賠償責任；土地上之建築物或
    其他工作物，因設置或保管有欠缺，致損害他人之權利者，由工作物之所有人負
    賠償責任。但於防止損害之發生，已盡相當之注意者，不在此限。因可歸責於債
    務人之事由，致為不完全之給付者，債權人得依關於給付遲延或給付不能之規定
    行使其權利，民法第一百八十四條第一項前段、民法第一百九十一條第一項、民
    法第二百二十七條分別定有明文。另中油公司與被上訴人信鼎公司簽訂之工程合
    約第九條第十項規定：「乙方（即被上訴人信鼎公司）因執行本合約，無論由於
    故意或過失或疏忽，致使甲方（即中油公司）或他人權利受損時，乙方應負一切
    賠償之責任。」，該工程合約第二十條第六項則規定：「乙方施工中如因過失損
    害甲方任何設施，甲方得不經通知逕行搶修，所支出一切費用均由乙方負擔，並
    在應付乙方合約款中扣回」，有卷附上開合約書可憑（見原審卷第九－二四頁）
    。
五、就中油公司因系爭事故所致自身財產損失及賠付第三人之支出，上訴人分別依據
    與中油公司訂定之財產保險契約、公共意外責任險契約理賠，並主張其分別依據
    保險法第五十三條規定及債權讓與之法律關係，取得中油公司對被上訴人信鼎公
    司該二部分損失之求償權，而依據上開法律規定及工程合約之契約條文，被上訴
    人信鼎公司對系爭事故致中油公司所受損害應付賠償之責，被上訴人萬鼎公司、
    新鼎公司為被上訴人信鼎公司簽訂系爭工程合約之連帶保證人，故對被上訴人信
    鼎公司所負損害賠償義務，應連帶負責云云。查上訴人所主張之請求權基礎雖有
    數端，然其所為各項主張有理由之前提乃為被上訴人信鼎公司對系爭Ｄ－８６冷
    凍槽爆炸事件之發生應負故意或過失責任，故本件應先對此點加以審究。經查：
  (一)按民法第一百八十八條第一項所謂受僱人，並非僅限於僱傭契約所稱之受僱人，
    凡客觀上被他人使用為之服勞務而受其監督者均係受僱人（最高法院五十七年台
    上字第一六六三號判例參照）。林國華等三人為事發當日實際在冷凍槽附近工作
    者，彼等雖實際受僱於南星公司，然被上訴人信鼎公司自承南星公司為其進行系
    爭測漏工程之協力廠商，林國華等三人於事發當日係依照被上訴人信鼎公司與南
    星公司間之契約關係至事故現場工作，並接受被上訴人信鼎公司人員指示，是彼
    等與信鼎公司之關係，應為民法第一百八十八條第一項所謂之「受僱人」。而事
    發當日被上訴人信鼎公司雖未正式開工進行所承攬之冷凍槽測漏檢修工作，然其
    於事發當日之工作內容乃為正式開工預作準備，故亦屬履行系爭承攬契約之行為
    。林國華等三人於事發當日至中油公司大林煉油廠區工作，乃為被上訴人信鼎公
    司為履行系爭承攬契約之使用人，如該三人就其工作事項有故意或過失，依民法
    第二百二十四條規定，被上訴人信鼎公司應負同一責任，合先敘明。
  (二)系爭事故發生後，中油公司並未保留現場，亦未就事故之肇因送請鑑定，僅拍攝
    四捲錄影帶及一些照片，為上訴人所自承（見原審卷第四三一頁）。查事故現場
    既未妥善保留，中油公司又未在事發後旋即就事故肇因送請鑑定，徒以平面之錄
    影帶及照片，於事發已逾二年之今日，實甚難重建現場，本院認本件無再就系爭
    事故肇因送請鑑定之必要，併予說明。
　(三)高雄市政府勞工局勞工檢查所（下稱勞檢所）於事故發生當日下午四時三十分許
　　即進行災害檢查，並作成檢查報告書。就災害原因分析，該檢查報告書先認定系
　　爭事故確係因林國華等三人於工作時Ｄ－８６冷凍槽內部發生爆炸所致，而對爆
　　炸之肇因，則作成「本次災害之原因在於中油公司大林廠對此一冷凍液化丙烷儲
　　槽之吹除殘氣作業無確定安全作業標準可供操作人員遵循，以致無清楚掌握儲槽
　　內部氣體狀況，又於交付承攬時與承攬人信鼎公司對工作環境（儲槽）及施工程
　　序發生誤差，造成信鼎公司對儲槽內情況誤解（以為已吹除殘氣完竣）故該廠應
　　負提供不當施工信鼎環技公司使用之責，而信鼎公司對該儲槽為再進行詳予確認
　　，即使勞工工作，以致未對林國華等三人施必要教育訓練要求採防止產生火花之
　　措施，又無人在場掌握三人工作狀態，終使三人在無知情況下進行指示外之作業
　　（超出吊運器材之範圍），做出產生火花之作業行為而肇災」之結論，有該檢查
　　報告書在卷足憑（見原審卷第一四五－一六五頁）。細繹該檢查報告書之結論，
　　係認為事發當日林國華等三人工作內容非僅限於吊運器材，而該非屬吊運器材之
　　行為引發火花，終至直接導致該冷凍槽爆炸云云。惟遍觀該檢查報告書之內容，
　　並無任何證據顯示林國華等三人確實做出除吊運器材外之行為且引發火花，是該
　　結論僅為推測之詞，縱該三人最接近災害現場，亦難遽以該報告書之結論作成對
　　被上訴人不利之認定。
  (四)至於上訴人對系爭事故之肇因，先是主張林國華等三人未經中油公司同意擅自開
    啟冷凍槽頂之人孔或拆除管線上之盲板，將煙蒂等火種丟入槽內，引燃槽內殘存
    之丙烷致發生爆炸（見原審卷第三○五頁）；繼之主張前揭檢查報告書之結論不
    當，認為應是林國華等三人在槽頂工作時將煙蒂投入槽內或未熄滅之香煙不慎掉
    入槽內，香煙火種由上而下，抵達槽內一定深度時，該處空氣與可燃燒氣體混合
    比例適於燃燒，因而引發爆炸（見原審卷第一九二頁）；其後再主張無論事故係
    因物件掉落槽底引起火花或因摩擦產生火花，或因煙頭火種掉入槽內，均與林國
    華等三人擅自開啟槽蓋進入內槽有關（見原審卷第四二一頁）。然查：
  1.系爭事故發生後，雖於現場發現二個打火機，但無法確定該打火機為何人所有，
　　為上訴人所自承（見原審卷第三○六頁），且於事故現場並未發現煙蒂，而勞檢
　　所之檢查報告書亦認為林國華等三人在槽頂抽煙致引發爆炸之可能性不高，是上
　　訴人空言主張系爭事故乃因林國華等人投置煙蒂至內槽所致云云，並無可採。
  2.前揭檢查報告書雖也認為林國華等三人因推開人孔蓋或拆除盲板而導致因摩擦或
    碰撞產生火花之可能性不小（前揭檢查報告書第二十七、二八頁參照），然並無
    證據可證明該三人確實曾為此等行為，進而引發系爭事故，是上訴人此部分主張
    無法證明，自難遽信。
  3.上訴人另提出二幀冷凍槽內部之照片，主張槽內之鐵絲為事發後所遺留，證明林
    國華等三人當日確曾進入槽內工作云云。惟該二幀照片拍攝日期為八十七年七月
    五日，距事發已逾半年，上訴人復自承拍攝當日槽內已經清理過，且無事發前該
　　冷凍槽內部之照片可資比對，則照片內之鐵絲是否果為林國華等三人進入槽內工
　　作所遺留，並非無疑，徒以該二幀照片，實不足以證明林國華等三人確曾進入內
　　槽工作。上訴人雖聲請訊問中油公司之員工，欲證明照片中之鐵絲為林國華等三
　　人施工後留下之物，然事發前冷凍槽內狀況為何既無從瞭解，縱中油公司員工到
　　庭亦無法證明照片中之鐵絲為林國華等三人進入內槽工作所留下，是本院認無訊
　　問中油公司人員之必要，附帶說明。
 (五) 根據舉證責任分配之原則，上訴人依侵權行為之法律關係主張權利時，必須證明
　　被上訴人信鼎公司對系爭事故之發生，具有故意或過失；在依據契約關係主張權
　　利時，亦必須證明被上訴人信鼎公司因履行契約之行為不符債之本旨，致中油公
　　司受有損害（最高法院八十二年台上字第二六七號判決參照）。然綜合一切證據
　　僅能證明為被上訴人信鼎公司「受僱人」、「使用人」之林國華等三人，於事發
　　當時在事故現場，然該三人是否對事故之發生有故意、過失，或於履行契約時有
　　作出不符債之本旨行為之相關事證，均付之闕如，上訴人之主張，甚或勞檢所檢
　　查報告書之結論，無非臆測、推論之詞，本院認上訴人就其所為主張，未盡舉證
　　之責，自難採信。
五、查本件系爭Ｄ－８６槽發生事故之原因，係因中油大林廠未確實履行其殘存丙烷
　　（LPG）之吹驅責任所致，理由如次：
　(一)關於災害因分析已明確認定中油公司清除內槽可燃性氣體作業完全失敗，殘留液
　　化丙烷氣化後仍存在於內槽，與後來送入之空氣，有卷附高雄市勞檢所災害檢查
　　報告書可憑（見該報告第二四頁），足見本件意外事故發生中油公司應負完全之
　　責任。
　(二)依中油大林廠與被上訴人信鼎公司間之「檢測技術建議書」即明白指出將Ｄ－８
　　６槽 LPG吹驅乾淨之責任應由中油大林廠負責（參見原審卷第七一－七二頁）。
　　其後中油大林廠並在八十六年十一月十三日施工說明會中，說明中油大林廠應將
    Ｄ－８６槽內 LPG吹驅乾淨，氧氣檢測合格後，才交給被上訴人信鼎公司從事檢
    測槽內何處洩漏之工作（見原審卷第八六頁）。故中油大林廠應負將Ｄ－８６槽
    之LPG 吹驅至安全無虞之責任。
　(三)再觀諸「美國石油煉製協會國家安全會議一於一九九一年五月十八日及十九日舉
    行之「承攬人安全訓練講習會」中，其準則即明確指出：「業主應負責提供一個
    安全的工作環境給所有的工作人員，並告知承攬人其工作地點詳細安全衛生資訊
    」（見原審卷第八八－九六頁），此準則乃為最低之要求，可供佐證中油公司有
　　危險告知及排除槽內危險氣體之義務 。惟中油公司大林廠並未確實檢測D86槽內
　　是否尚有引起爆炸之LPG氣體，即開立 「安全無虞」之工作許可證予被上訴人信
　　鼎公司（見原審卷第九七頁），致被上訴人信鼎公司及協力廠商人員誤信安全無
　　虞，從事開工前之準備作業而不幸發生事故，其發生原因應可歸責於中油公司，
　　彰彰明甚。
　(四)按 LPG發生氣爆必須有丙烷氣體、空氣、火源三種要素同時存在（見前開檢查報
    告書第廿三頁），本件中油公司對危險氣體之氣體測及管理完全失敗，以致槽內
    有丙烷氣體存在，非但未能發覺，又疏忽讓空氣進入槽內與丙烷混合成為危險氣
    體。中油公司大林廠本身未針對 LPG之特性設計殘氣處理作業準則，亦未採取正
    確之採樣方式，且未定期檢測槽內氣體，而疏於掌握槽內真正狀況，即輕率開立
    工作許可證，而使現場工作人員置身在危險工作環境之中致生氣爆意外之不幸事
    故，自應由中油公司承擔責任，殊無再轉嫁向被上訴人等求償之餘地。
　(五)按土地上工作物之所有人對於工作物之設置或保管有欠缺，或於防止損害發生未
    盡相當之注意者，就其工作物所致他人權利之損害應負賠償責任，此觀諸民法第
    一百九十一條第一項規定甚明。查中油大林廠對 D86槽槽內殘存丙烷氣體疏於管
    理，以致與滲入之空氣混合為危險氣體，該廠又疏未檢測槽內有危險氣體存在，
    更未依約將之吹驅乾淨，即開立安全無慮之工作許可證並將該槽交付予被上訴人
    信鼎公司從事開工前準備工作，其對危險工作物之保管顯有欠缺，對於防止損害
　　之發生未盡相當之注意義務，中油公司自應依上揭法條規定本件事故發生之損害
　　應負賠償責任。
六、上訴人主張被上訴人信鼎公司執行工程合約有五項疏失，惟被上訴人信鼎公司並
    無違反工程合約，其理由如下：
　(一)關於上訴人主張被上訴人信鼎公司擅自轉包部分：
    查系爭工程合約之工程說明書第１、３條雖規定本工程為責任施工，承攬商需有
    能力負責保證可以檢測出洩漏源且不得轉包。惟查系爭工程主要工作內容為冷凍
    槽之測漏及檢修，此為被上訴人信鼎公司所擅長之專業知識及技術，該公司將自
    行派遣技術人員測漏及檢修。惟在進行測漏檢修前，必須在現場安裝氣體混合裝
    置組裝及現場臨時管線架設等前置作業，被上訴人信鼎公司僅將此部分工作委由
    南星工程有限公司協助施作，至於工程核心之測漏檢修工作仍由被上訴人信鼎公
    司自行派員施作，並未轉包予南星公司，顯未違反上開規定，此觀諸雙方所訂立
    之工作委辦合約書第三條服務費用約定配件製作總價七十萬元整，人力支援工作
    實做實算，可見上訴人所主張之銲補工作仍係由被上訴人施作，南星公司僅提供
    人力支援而已，有該合約書在卷可憑（見本院卷第二六－二七○頁）。上訴人指
    被上訴人信鼎公司轉包不具資格無能力者施作，因欠缺專業知識故引發爆炸云云
    ，與事實不符，且對爆炸原因並未舉證以實其說，竟空言臆測其原因，均無足採
    。
　(二)關於上訴人主張事故發生時信鼎公司勞安管理員不在現場，工人林國華未參加工
　　安講習對槽內危險無認識擅自開啟槽蓋進入而引發事故部分：
  1.事故發生當日因南星工程公司攜帶之送風機並非防爆型，被告信鼎公司現場人員
    決定當天不施工，指示南星工程公司工人林國華等三人僅需將套件搬至槽頂即可
    收工，因當天未施工所以被上訴人信鼎公司勞安管理員李有祥於事故發生時不在
    現場，此為業主中油公司監工人員亦不在場之理由。上訴人指摘被上訴人信鼎公
　　司勞安管理員未到工地執行任務，違反工程說明書第11、7 條規定云云，亦非實
　　在，自無可採。
  2.查承攬中油公司大林廠工程之承包廠商所使用工人於進廠施工前必須先參與安全
    講習訓練課程，大林廠始發給進出廠區之通行證，工人林國華先前曾參與大林廠
    其他工程之承攬工作，曾參加安全講習訓練已取得通行證，故被上訴人信鼎公司
    與協力廠商之工人（包括謝讚生、周黃再立）於八十六年十月廿日於施工前參加
    大林廠安全講習訓練時，工人林國華始未參加，有報名表在卷可按（見本院卷第
    一三九頁），惟林國華早已參與安全講習訓練課程並領取通行證，始有可能於案
    發當日通關大林廠所設大門及油槽區兩道關卡入內工作，上訴人未見及此，主張
    林國華未參加工安講習違反施工說明書之規定云云，尚不足採。又工人林國華等
    人均曾參加中油公司之安全講習訓練課程，且林國華等三人有在石化工廠之經驗
　　，亦有勞檢所檢查報告書在卷可憑（見該報告第二七頁），上訴人空言主張李有
　　祥對三人以往工作情形均無所悉、任由下包南星公司派工．．．，對三名工人是
　　否可靠，有無安全顧慮全無考核，即任由施工云云，並非實在，尤無足採。
　(三)關於被上訴人信鼎公司之使用人擅自開啟人孔蓋並拆除管線上之盲板引發事故部
    分：
　　查案發當日因南星公司人員所攜帶之送風機並非防爆型，故被上訴人信鼎公司決
　　定不施工，指示工人林國華等三人僅需將各項套件送至槽頂即可收工，無須從事
　　任何工作，已如前述，則林國華等三人除搬運器材至槽頂即可，不必再從事任何
　　工作，自不可能擅自開啟人孔並拆除管線上之盲板。上訴人並未舉證證明林國華
　　等三人有開啟人孔並拆除管線上之盲板，空言主張被上訴人信鼎公司違反八十五
　　年十一月十三日大林煉油廠工程安全會議中對一般安全事故之規定云云，自非可
　　採。
　(四)關於上訴人主張爆炸現場發現二個打火機足證信鼎公司違反一般安全事故規定部
　　分：
    上訴人又主張事故發生後，現場發現二個打火機、其中一個表面受損，發現打火
    機的位置與周黃再立之屍體相近．．．，再以現場發現未飲用完畢之「維士比」
    空瓶，該三人竟飲用含酒精成分甚高之飲料，焉不發生事故，現場之監工或衛生
    安全管理人員亦未加制止，足證管理者之疏失云云。惟查案發後現場發現之打火
　　機不能證明係林國華等三人所遺留者，況且雖有打火機遺落現場，亦不能遽此推
　　測災害時在場人員有吸煙行為。至於維士比飲料亦不能證明係林國華等三人攜入
　　飲用，況查中油大林廠門禁森嚴，須經內、外二道門禁警衛檢查始可入內工作，
　　殊不可能攜帶維士比進入廠區，上訴人上開主張並非實在，亦無足採。
　(五)關於非動火安全工作許可證禁止進入內槽現場人員林國華等三人擅自進入槽內引
　　發火源造成事故部分：
    依前述一（二）１、３與一（三）說明可知，案發當日工人林國華等三人並未打
    開槽蓋或人孔蓋，自不可能進入槽內，況且送風機及相關管線尚未裝妥，中油又
    尚未供給電源，在無足夠新鮮空氣送入槽內之情形下，工人進入槽內將無法呼吸
    ，故不可能進入槽內。上訴人並未舉證以其說，主張工人擅自進入槽內引發火源
    云云，毫無依據且違背經驗法則，尤無足採。
七、上訴人主張事故之發生係因被上訴人信鼎公司對受害死亡之工人未盡督導及告知
    相關工作環境之危險部分：
  (一)查工人林國華等三人均曾參加中油大林廠安全講習課程，始有可能取得通行證，
    於案發當日通過該廠兩道門禁進入廠區工作，已如前述，被上訴人已促使協力廠
    工人接受安全講習課程，伊等對工作環境之危險性顯有相當之認識。
  (二)案發當日因南星公司攜帶之抽風機非防爆型，以致被上訴人公司人員交代林國華
    等人僅須搬運器材到槽頂即可收工，實際上並未從事架設管線工作，故被上訴人
    公司未在場監工，即中油人員亦未前來監工，尚難認被上訴人未盡督導之責。
  (三)中油大林廠八十六年十一月十三日工程安全會議被上訴人公司徐錫鈞、李有祥均
    有參加，南星公司負責人吳易勳亦有出席但未簽字，李有祥於參加工安會議後有
    將應遵守之工作安全注意事項轉告南星公司之工人，另徐錫鈞於警訊中供稱案發
    當日進廠工作時有對林國華等三人告知不能抽煙，在作懸吊工作應戴安全帽，物
    品應綁緊，抽風機沒有防爆設備不可使用等語，有卷附警訊筆錄可稽（見本院卷
    第三○七－三○八頁），足證被上訴人已盡督導及告知之義務。
  (四)依前述徐錫鈞警訊筆錄可知，被上訴人信鼎公司在林國華等三人進廠工作之初即
    已發覺抽風機非防爆型，並禁止伊等三人使用，並非中油人員吳錫基告知徐錫鈞
    方知抽風機非防爆型，吳錫基僅係提醒徐錫鈞注意而已。詎上訴人曲解徐錫鈞筆
    錄原意，謂信鼎公司人員根本不認識防爆型抽風機之式樣云云，並非實在，委無
    足採。
八、綜上，系爭Ｄ－８６冷凍槽在八十六年十二月十三日下午二時五十四分許發生爆
    炸意外，確屬事實，林國華等三人在爆炸發生前一刻，確在該冷凍槽上工作，亦
    無異論。彼等雖為最接近事故時、地之人，然在查無實據足以證明彼等確有不當
    行為導致爆炸事故發生之情況下，本院認為不應遽以該三人接近事故時、地之事
    實，即斷言該三人應對事故之發生負責。毋寧應認在類此責任歸屬不明之情況下
    ，受害者所受損害，藉由保險制度加以填補，實符公平，亦足彰顯保險制度之精
    神與功能。
九、綜合上述，林國華等三人在事發當日因不當行為引發火花，進而導致Ｄ－８６冷
    凍槽爆炸之事實無法證明，尚難遽認該三人就系爭事故之發生有何故意或過失，
    亦難認為被上訴人信鼎公司對此事故應負故意或過失責任。上訴人主張被上訴人
    信鼎公司對系爭事故之發生應負過失責任云云，實難憑採。而被上訴人萬鼎公司
    、新鼎公司應連帶負損害賠償責任之基礎係建立在被上訴人信鼎公司應負損害賠
    償責任之前提上，被上訴人信鼎公司既無須對系爭事故之發生負責，上訴人請求
    被上訴人萬鼎公司、新鼎公司連帶賠償損害，即乏依據。從而，就中油公司因系
    爭事故所致財產損失，上訴人依據中油公司與被上訴人信鼎公司簽訂之承攬契約
    、侵權行為之法律關係請求被上訴人應連帶賠償，並無理由，不應准許。而就中
    油公司理賠第三人之支出，上訴人主張依據中油公司與被上訴人信鼎公司簽訂之
    承攬契約、民法第一九一條第二項、第一七六條、第一七九條、第二二七條等規
    定請求被上訴人應連帶賠償，亦屬無據，不應准許。原審為上訴人敗訴之判決，
    並駁回其假執行之聲請，經核並無不合，上訴意旨指摘原判決不當，求予廢棄改
    判，為無理由，應予駁回。
十、本件事證已臻明確，兩造其餘攻擊防禦方法及舉證，與判決結果已不生任何影響
    ，不另贅論，附此敘明。
十一、據上論結，本件上訴為無理由，爰判決如主文。
中　　　　　華　　　　　民　　　國　九　十　一　年　八　　　月　　六　　日
                            臺灣高等法院民事第十庭
                                            審判長法　官  劉 勝 吉
                                                  法　官  藍 文 祥
                                                  法　官  黃 騰 耀
右正本係照原本作成。
如不服本判決，應於收受送達後二十日內向本院提出上訴書狀，其未表明上訴理由者
，應於提出上訴後二十日內向本院補提理由書狀（均須按他造當事人之人數附繕本）
上訴時應提出委任律師或具有律師資格之人之委任狀；委任有律師資格者，另應附具
律師及格證書及釋明委任人與受任人有民事訴訟法第四百六十六條之一第一項但書或
第二項（詳附註）所定關係之釋明文書影本。
中　　　華　　　民　　　國　　九十一　　年　　　八　　　月　　　七　　　日
　　　　　　　　　　　　　　　　　　　          　書記官  李 翠 齡
附註：
民事訴訟法第四百六十六條之一（第一項、第二項）：
對於第二審判決上訴，上訴人應委任律師為訴訟代理人。但上訴人或其法定代理人具
有律師資格者，不在此限。
上訴人之配偶、三親等內之血親、二親等內之姻親，或上訴人為法人、中央或地方機
關時，其所屬專任人員具有律師資格並經法院認為適當者，亦得為第三審訴訟代理人
。
